【裁判字號】    97,訴,5629
【裁判日期】    980123
【裁判案由】    撤銷過戶行為
【裁判全文】
臺灣臺北地方法院民事判決              97年度訴字第5629號
原      告  甲○○
被      告  丙○○
            乙○○○
                      樓
上列當事人間請求撤銷過戶行為事件，本院於民國98年1 月7 日
言詞辯論終結，判決如下：
    主  文
被告間就附表所示財產所為之債權行為及物權行為，均應予撤銷
，並回復為被告丙○○所有。
訴訟費用由被告負擔。
    事  實  及  理  由
一、按訴狀送達後，原告不得將原訴變更或追加他訴。但請求之
    基礎事實同一者，不在此限。民事訴訟法第255 條第1 項第
    2 款定有明文。次按請求之基礎事實同一者，縱於訴狀送達
    後，原告仍得將原訴變更或追加他訴，無須得被告同意，此
    觀民事訴訟法第255 條第1 項第2 款規定自明。所謂請求之
    基礎事實同一，係指變更或追加之訴與原訴之主要爭點有其
    共同性，各請求利益之主張在社會生活上可認為同一或關連
    ，而就原請求之訴訟及證據資料，於審理繼續進行在相當程
    度範圍內具有同一性或一體性，得期待於後請求之審理予以
    利用，俾先後兩請求在同一程序得加以解決，避免重複審理
    ，進而為統一解決紛爭者即屬之，最高法院著有90年度台抗
    字第2 號裁判要旨可資參照。本件原告主張被告丙○○將其
    在訴外人新光企業管理顧問有限公司（下稱新光公司）之出
    資額新台幣（下同）120,000 元（下稱系爭出資額），及廠
    牌LEXUS 、型號IS250 、車牌號碼3367-EY 汽車一輛（下稱
    系爭車輛），均轉讓予其母乙○○○，係有害其對丙○○之
    債權而訴請撤銷、回復原狀。嗣於審理中，認為應追加乙○
    ○○為被告等情。惟乙○○○不同意原告關於訴之追加。經
    查，原告上開請求追加乙○○○為被告，其主張基礎事實均
    係以有害其對丙○○之債權而訴請撤銷、回復原狀。足徵原
    告所為追加，其請求基礎事實，核與其起訴事實同一。揆諸
    首揭說明，原告關於訴之追加即合於法律規定應予准許，合
    先敘明。
二、本件被告經合法通知，均未於言詞辯論期日到場，核無民事
    訴訟法第386 條各款所列情形，爰依原告聲請，由其一造辯
    論而為判決。
三、原告主張：原告前於民國97年間，執本院96年度促字第3783
    0 號支付命令為執行名義，聲請台灣板橋地方法院（下稱板
    橋地院）對丙○○強制執行，惟並未受償。詎丙○○早於96
    年4 月25日將系爭出資額，及於97年2 月25日將系爭車輛，
    均轉讓予乙○○○，實際上係無償行為，致丙○○無資力清
    償債務，而侵害原告之債權。爰基於民法第244 條第1 項、
    第4 項規定法律關係。聲明：如主文第一項所示。
四、被告乙○○○則以：伊將其所有車輛與丙○○所有系爭車輛
    交換後，再給付850,000 元而買受系爭車輛；系爭出資額本
    即伊所出資，丙○○實際並未出資等語，資為抗辯。聲明：
    原告之訴駁回。被告丙○○未於言詞辯論期日到場，亦未提
    出之書狀作何聲明或陳述。
五、按債務人所為之無償行為，有害及債權者，債權人得聲請法
    院撤銷之；債權人依第1 項或第2 項之規定聲請法院撤銷時
    ，得並聲請命受益人或轉得人回復原狀；民法第244 條第1
    項、第4 項前段定有明文。而所謂害及債權，乃指債務人之
    行為，致積極的減少財產，或消極的增加債務，因而使債權
    不能獲得清償之情形。最高法院著有81年度台上字第207 號
    判決要旨可資參照。
六、經查，原告主張於97年間，執本院96年度促字第37830 號支
    付命令為執行名義，聲請板橋地院對丙○○強制執行，惟並
    未受償；丙○○於96年4 月25日將系爭出資額，及於97年2
    月25日將系爭車輛，均轉讓予乙○○○等情，為被告所不爭
    執，並據原告提出之板橋地院97年2 月5 日債權憑證、財政
    部台北市國稅局財產歸屬資料清單、系爭車輛相片、新光公
    司變更登記事項表、汽車車籍查詢單等件在卷可按，復經本
    院向經濟部函調新光公司章程、股東同意書等資料在卷可佐
    ，堪可認定。至乙○○○固以上開情詞置辯，並提出850,00
    0 元之匯款單、訴外人王禎輝存款往來明細表及新光公司之
    存摺影本為憑。惟查，上開匯款單記載之匯款人固為乙○○
    ○，然受款人卻係訴外人許孟靖乙節，有上開匯款單在卷可
    查。已徵乙○○○係匯款予許孟靖，並非丙○○。則乙○○
    ○主張交付丙○○系爭車輛價金850,000元云云，顯然無據
    ，不足採信。再乙○○○復稱：以其所有車輛與丙○○所有
    系爭車輛交換云云，然查，丙○○轉讓系爭車輛予乙○○○
    後，名下並未登記有其他任何車輛乙節，有上開財產歸屬資
    料清單可證。足徵乙○○○此部分所稱，是否屬實，非無可
    議。倘參酌乙○○○所提被交換車輛行車執照，現任車主登
    記為許孟靖等情相互以觀。益徵乙○○○並未將其所有車輛
    與丙○○所有系爭車輛交換甚明。則乙○○○此部分所辯，
    即屬不實，無法採認。另查，上開訴外人王禎輝存款往來明
    細表於86年3 月20日固有提款100,000 元、新光公司存摺於
    同日固有存入同額現金等之記錄，分別有上開明細表、存摺
    影本在卷可參。惟查，上開款項係自王禎輝帳戶提領，且所
    提領金額亦與系爭出資額120,000元不相符，況上開金額提
    領、存入原因為何均無從得知等情，均徵尚難僅憑此部分明
    細表、存摺影本即認乙○○○此部分所述為真實。此外，乙
    ○○○復未提出其他證據資料證明並非無償受讓之事實，則
    本院自無從為其有利之認定。是乙○○○確係無償受讓系爭
    出資額、系爭車輛等節，堪可認定。另丙○○已於相當時期
    受合法通知，而於言詞辯論期日不到場，亦未提出準備書狀
    為爭執，視為被告自認原告主張之事實，是原告主張之事實
    ，堪信為真。
七、綜上所述，原告依民法第244 條第1 項及第4 項規定法律關
    係，請求被告間就系爭出資額、系爭車輛所為轉讓債權行為
    及物權行為，均予撤銷，並均由乙○○○返還丙○○，為有
    理由，應予准許。
八、本件事證已臻明確，兩造其餘攻擊防禦方法，核與判決結果
    無影響，爰不逐一論述，併此敘明。
九、據上論結，本件原告之訴為有理由，依民事訴訟法第385 條
    第1 項前段、第78條規定，判決如主文。
中    華    民    國    98    年    1     月    23    日
                  民事第二庭    法  官  黃呈熹
以上正本係照原本作成。
如對本判決上訴，須於判決送達後二十日內向本院提出上訴狀。
中    華    民    國    98    年    1     月    23    日
                                書記官  傅美蓮
附表：
一、被告丙○○在新光企業管理顧問有限公司之出資額120,000
    元（於96年4 月25日轉讓被告乙○○○）
二、被告丙○○名下廠牌LEXUS 、型號IS250 、車牌號碼3367-E
    Y 汽車一輛（於97年2 月25日轉讓被告乙○○○）


司法院資訊處製作；財團法人民間司法改革基金會備份。
